臺灣雲林地方法院民事裁定　　　　　　100年度監宣字第116號
聲　請　人　雷彥紅
相　對　人　章万福
關　係　人　章志豪
上列聲請人聲請監護宣告事件，本院裁定如下：
    主    文
宣告章万福（民國○○年○ 月○ 日生、國民身分證統一編號：Ｚ000
000000號）為受監護宣告之人。
選定雷彥紅（民國○○年○ 月○○日生、中國大陸地區人民，居留證
號碼：PB00000000號）為受監護宣告之人之監護人。
指定章志豪（民國○○年○ 月○ 日生、國民身分證統一編號：Ｚ000
000000號）為會同開具財產清冊之人。
聲請費用新臺幣壹仟元由受監護宣告之人負擔。
    理    由
一、聲請意旨略以：聲請人雷彥紅為相對人之配偶。相對人因腦
    出血、肺炎、高血壓等疾病，雖延醫診治但不見起色，近日
    甚且因意識混亂致不能為意思表示或受意思表示，而經醫師
    表示已無回復之可能，有出院準備服務照護需求評估表及診
    斷證明書可證。爰依民法第14條第1 項、民事訴訟法第597
    條第1 項之規定，聲請對其為監護之宣告，並依民法第1111
    條之規定，指定聲請人為相對人之監護人，又關於會同開具
    財產清冊之人選由法院依職權指定等語。
二、按對於因精神障礙或其他心智缺陷，致不能為意思表示或受
    意思表示，或不能辨識其意思表示之效果者，法院得因本人
    、配偶、四親等內之親屬、最近1 年有同居事實之其他親屬
    、檢察官、主管機關或社會福利機構之聲請，為監護之宣告
    。又受監護宣告之人應置監護人。法院為監護之宣告時，應
    依職權就配偶、四親等內之親屬、最近1 年有同居事實之其
    他親屬、主管機關、社會福利機構或其他適當之人選定一人
    或數人為監護人，並同時指定會同開具財產清冊之人，民法
    第14條第1 項、第1110條、第1111條第1 項分別定有明文。
三、經查，聲請人主張其為相對人之配偶，相對人有上開事由須
    為監護宣告之事實，業據其提出戶籍謄本、出院準備服務照
    護需求評估表、診斷證明書及大陸居民往來臺灣通行證等件
    為證。又相對人經本院法官在鑑定人即財團法人天主教若瑟
    醫院醫師詹智堯前呼喚其姓名均無反應，且觀相對人端坐在
    輪椅上，插有鼻胃管，頭頂有手術縫合痕跡。復經鑑定人詹
    智堯醫師鑑定稱：相對人100 年8 月中風，經住院治療後，
    仍有意識障礙，目前精神檢查可見相對人一直看向左側，對
    叫喚無回應，無法回答任何問題，無法以手勢或其他動作表
    達意思，判斷相對人已達因精神障礙或其他心智缺陷，致不
    能為意思表示或受意思表示，或不能辨識其意思表示效果等
    語，有鑑定筆錄在卷可稽，堪信聲請人之主張屬實。本院審
    酌上情，認為相對人現已呈現重度智能及言語障礙狀態，而
    無法表達其內心意思，日常生活起居均須他人協助照護，已
    達不能為意思表示或受意思表示，或不能辨識其意思表示效
    果之情狀，故聲請人聲請對相對人為監護之宣告為有理由，
    應予准許。
四、復按民法第1111條之1 規定：「法院選定監護人時，應依受
    監護宣告之人之最佳利益，優先考量受監護宣告之人之意見
    ，審酌一切情狀，並注意下列事項：一受監護宣告之人之身
    心狀態與生活及財產狀況。二受監護宣告之人與其配偶、子
    女或其他共同生活之人間之情感狀況。三監護人之職業、經
    歷、意見及其與受監護宣告之人之利害關係。四法人為監護
    人時，其事業之種類與內容，法人及其代表人與受監護宣告
    之人之利害關係。」查聲請人雷彥紅為受監護宣告人之配偶
    ，又相對人與聲請人結婚前，育有子女章淑卿、章佩珊、章
    志豪等人，此據聲請人陳述明確，並有戶籍謄本、親屬系統
    表附卷可參。本院審酌上情，並考量聲請人雷彥紅為受監護
    宣告人之配偶，有意願擔任受監護宣告人之監護人，且受監
    護宣告人進住安養院前係與聲請人雷彥紅共同居住生活，並
    由其負責照顧，而關係人章志豪、章淑卿亦到庭陳述同意聲
    請人擔任受監護宣告人之監護人等情狀，認聲請人雷彥紅應
    有監護受監護宣告人之能力，並適於任之，是由聲請人雷彥
    紅任監護人，符合受監護宣告人之最佳利益，爰依民法第11
    11條第1 項之規定，選定聲請人雷彥紅為受監護宣告人章万
    福之監護人。另本院參酌關係人章志豪為受監護宣告人章万
    福之長子，且有擔任會同開具財產清冊之人之意願，並經章
    淑卿到庭表示同意，爰依上揭規定，指定關係人章志豪為會
    同開具財產清冊之人。
五、依民事訴訟法第608條第1項，裁定如主文。
中    華    民    國   100    年    12    月    30    日
                  家事法庭  法  官  曾鴻文
以上正本係照原本作成。
如不服本裁定關於選定監護人及指定會同開具財產清冊之人等部
分，應於送達後10日內，向本院提出抗告狀，並繳納抗告費新臺
幣1,000 元。關於宣告監護之部分，不得抗告。
中    華    民    國   101    年    1     月    2     日
                            書記官  潘佳欣
【附錄】：
民法第1099條：
監護開始時，監護人對於受監護人之財產，應依規定會同遺囑指
定、當地直轄市、縣（市）政府指派或法院指定之人，於二個月
內開具財產清冊，並陳報法院。
前項期間，法院得依監護人之聲請，於必要時延長之。
民法第1099條之1：
於前條之財產清冊開具完成並陳報法院前，監護人對於受監護人
之財產，僅得為管理上必要之行為。